【裁判字號】    97,上訴,249
【裁判日期】    970417
【裁判案由】    違反槍砲彈藥刀械管制條例
【裁判全文】
臺灣高等法院刑事判決                97年度上訴字第249號
上  訴  人
即  被  告  丙○○
選任辯護人  薄正任律師
上  訴  人
即  被  告  郭晉誠原名甲○○.
指定辯護人  本院公設辯護人  乙○○
上列上訴人等因違反槍砲彈藥刀械管制條例案件，不服臺灣板橋
地方法院96年度訴字第1125號，中華民國96年10月11日第一審判
決（起訴案號：臺灣板橋地方法院檢察署96年度偵字第4222號）
，提起上訴，本院判決如下：
    主  文
上訴駁回。
    事  實
一、丙○○、郭晉誠為朋友關係，其等均明知可發射子彈具有殺
    傷力之改造手槍及具有殺傷力之子彈，未經許可不得持有、
    寄藏。丙○○竟於民國96年1月間某日，在臺北縣中和市○
    ○路某址網路咖啡店附近，以新臺幣（下同）5萬元之代價
    ，向不詳姓名年籍綽號「阿明」成年男子購得仿BERETTA廠
    92FS型半自動手槍製造之槍枝換裝土造金屬槍管而成、可發
    射子彈具有殺傷力之改造手槍1支（含彈匣1個；槍枝管制編
    號：0000000000號）、仿FN廠1910型半自動手槍製造之槍枝
    換裝土造金屬槍管而成、可發射子彈具有殺傷力之改造手槍
    1支（含彈匣1個；槍枝管制編號：0000000000號），及由玩
    具金屬彈殼組裝直徑約8.0 mm金屬彈殼而成、具有殺傷力之
    改造子彈2顆，未經許可而持有上開改造手槍、子彈等物。
    郭晉誠亦明知丙○○上開購得具殺傷力之改造手槍2支、改
    造子彈2顆等物，未經許可不得持有、寄藏，竟仍於96年1月
    間某日，在臺北縣中和市○○路64巷13弄5號住處，受丙○
    ○之託代為保管上開改造手槍2支、改造子彈2顆等物而寄藏
    之，並均將之藏放於上址住處內。嗣於96年2月6日凌晨0時
    40分許，為警於郭晉誠上址住處查獲，並扣得該改造手槍2
    支、改造子彈2顆（另扣得郭晉誠個人所有具有殺傷力之改
    造手槍1支、屬槍枝主要組成零件之土造金屬槍管成品1支部
    分，業經原審判處罰刑，因郭晉誠未上訴而確定在案）。
二、案經臺北縣政府警察局三重分局報請臺灣板橋地方法院檢察
    署檢察官偵查起訴。
    理  由
一、以下所引證據，經本院當庭提示，檢察官、選任辯護人等對
    於被告以外之人於審判外之言詞及書面陳述，均表示無意見
    （本院準備程序第2 頁），且當事人未於言詞辯論終結前聲
    明異議，本院審酌該等證據作成之情況，認為適於為本件認
    定事實之依據，依刑事訴訟法第159 條之5第2項規定，應具
    有證據能力，合先敘明。
二、上訴人即被告丙○○、郭晉誠經本院合法傳喚雖均未到場陳
    述，其等於原審對於96年2月6日，在郭晉誠住處查獲具有殺
    傷力之改造手槍2支、改造子彈2顆之事實坦承不諱，惟丙○
    ○辯稱：上開具有殺傷力之槍、彈其實係郭晉誠所有，因郭
    晉誠於地檢署時要求伊承擔2 支槍，遂應允之；事後伊於原
    審供述上情，雖於判決前又坦承犯行，此乃因害怕禁見云云
    。郭晉誠辯稱：上開槍、彈是丙○○的，案發當天由丙○○
    載伊回家，不知道丙○○將上開槍、彈放在伊住處云云。然
    查：
(一)丙○○部分
    上揭丙○○未經許可持有可發射子彈具有殺傷力之改造手槍
    、具有殺傷力之改造子彈等犯罪事實，業據丙○○於偵審中
    坦承不諱（偵卷第93頁、聲押卷第4頁、原審第15、52、206
    頁），核與郭晉誠於偵查中所為證述相符（偵卷第103 頁）
    ，並有查獲現場照片7 幀在卷可稽（偵卷第32至35頁），及
    改造手槍2支、改造子彈2顆（其中1 顆業經試射）等扣案可
    佐。又上開改造手槍2 支，經送請內政部警政署刑事警察局
    以性能檢驗法鑑定結果，認送鑑改造手槍1支（含彈匣1個；
    槍枝管制編號：0000000000號），係由仿BERETTA廠92FS 型
    半自動手槍製造之槍枝，換裝土造金屬槍管而成之改造手槍
    ，機械性能良好，可擊發適用子彈，認具殺傷力；又送鑑改
    造手槍1支（含彈匣1個；槍枝管制編號：0000000000號），
    係由仿FN廠1910型半自動手槍製造之槍枝，換裝土造金屬槍
    管而成之改造手槍，機械性能良好，可擊發適用子彈，認具
    殺傷力，此有該局96年2月6日刑鑑字第0960021397號槍彈鑑
    定書1份附卷可憑；而上開改造子彈2顆，經送請內政部警政
    署刑事警察局以性能檢驗法、試射法鑑定之結果，認均係由
    玩具金屬彈殼組裝直徑約8.0 mm金屬彈頭而成之改造子彈，
    經採樣1顆試射，可擊發，認具殺傷力，此亦有該局96年3月
    1日刑鑑字第0960021778號槍彈鑑定書1份在卷可按，足認丙
    ○○上開自白，與事實相符。丙○○雖以前詞置辯，然郭晉
    誠已否認上開槍彈係其所有（原審卷第129 頁），且丙○○
    於偵查中已明確指出扣案3把改造手槍中，2支銀色改造手槍
    係其所有等語（偵卷第43頁），於原審供述：照片裡的袋子
    是我的等語（原審卷第212 頁），倘上開槍彈非丙○○所有
    ，何以其能指出「銀色」改造手槍及裝有「銀色」改造手槍
    之黑色背包均為其所有？又丙○○坦承犯行，未必能具保停
    止羈押（此由其偵查中坦承，仍遭檢察官聲請羈押獲准，並
    於原審仍持續羈押中可知），故其於原審審理時又坦承犯行
    顯與是否禁見無涉，所辯要難採信。
(二)郭晉誠部分
  (1)上開寄藏丙○○所有具殺傷力槍、彈之事實，業經郭晉誠於
    偵查中坦承不諱，核與丙○○於偵查中（偵卷第43頁）所為
    證述相符。又上開改造手槍2支、改造子彈2顆等物，均具殺
    傷力，為槍砲彈藥刀械管制條例所列管之槍枝、子彈，已如
    上述。且郭晉誠自承上開槍枝、子彈，確係為警於其住處所
    查獲，並有查獲現場照片7 幀（偵卷第32至35頁）在卷可按
    。堪認郭晉誠上開自白與事實相符。
  (2)郭晉誠雖以前詞置辯，然郭晉誠於檢察官初次訊問時（96年
    2月6日），僅坦承向不詳姓名年籍綽號「阿明」成年人購得
    仿BERETTA 廠84型半自動手槍製造之槍枝換裝土造金屬槍管
    而成、可發射子彈具有殺傷力之改造手槍1支（含彈匣1個；
    槍枝管制編號：0000000000號），及屬槍枝主要組成零件之
    土造金屬槍管成品1 支。且丙○○於該次檢察官訊問時，亦
    僅坦承持有事實欄所載銀色改造手槍、子彈。直至丙○○於
    檢察官第2次訊問時（96年3月9日）方證述：伊在96年1月多
    購買槍後，就放在郭晉誠家裡，郭晉誠也知道伊把槍放在他
    家，他算是幫我保管槍等語。隨後郭晉誠始自承：丙○○的
    確是把槍放在我家，我知道他把槍放在我家，我們原本是要
    一起把槍放在其他地方，但還沒有拿去放在別的地方，就被
    警察查獲了等語（偵卷第103頁），互核所供及所證相符。
    參以郭晉誠前於95年7月間，另案因寄藏改造手槍犯行，經
    原審以96年度訴字第1706號判處有期徒刑1年10月，併科罰
    金8萬元確定在案，有上開判決、本院被告前案紀錄表等各1
    份在卷可稽，足見郭晉誠對寄藏管制槍枝、子彈之行為涉及
    重大刑責，有明確之認識，並有接受偵審之經驗，是倘非郭
    晉誠確實知悉並應允丙○○將上開槍枝、子彈寄放其住處，
    豈有自白上情陷己於重罪追訴之理？再斟酌郭晉誠於96年1
    月間即受丙○○所託代保管上開槍枝、子彈，並藏放於其住
    處內，則上開槍枝、子彈顯屬在其現實可得支配之範圍，自
    構成寄藏行為無訛。
  (3)雖郭晉誠於第1 次警詢時供稱：2把槍是丙○○所有，2把槍
    是伊所有等語，後翻供稱：全部槍枝是伊所有等語（偵卷第
    15、16頁），然其於第2次警詢時供述：「（你在第1次談話
    筆錄中原本供稱只有2把土造手槍是你持有，為何後來你要
    承認該批槍械全都是你的？）我會說是我的是因為警方在我
    家查獲」（偵卷第19頁）。惟衡情槍枝藏放地點，並不排除
    藏放地點之屋主受他人之託而代為寄藏，自難以郭晉誠因全
    部槍枝在其住處查獲方翻供之自白較為可信，而置丙○○於
    原審審理檢察官聲請羈押時，坦承持有上開槍彈之陳述於不
    論。又郭晉誠雖於96年2月6日檢察官訊問時，以眼神對丙○
    ○示意（偵訊筆錄記載「檢察官發現甲○○以眼神對甲○○
    示意」應係「甲○○以眼神對丙○○示意」之誤），然「示
    意」所傳達之意為何，不得而知，且該次訊問時，係丙○○
    先行訊問，待告一段落後，方點呼郭晉誠入庭再「示意」，
    之後並未再對丙○○進行訊問，則上開「示意」絲毫不影響
    該次偵訊筆錄之真實性，亦難因此而認丙○○係遭郭晉誠欺
    蒙而代為承擔。從而，郭晉誠所辯，要無足採甚明。
  (4)丙○○於原審雖證述：上開改造手槍2支、改造子彈2顆自購
    得後，一直放在臺北縣土城市○○路○段46巷8號住處，未交
    郭晉誠保管，查獲當天伊攜帶上開槍枝、子彈要拿去碧潭橋
    附近丟棄，郭晉誠不知道伊有帶槍枝、子彈過去云云（原審
    卷第207至210頁）。惟其於原審亦證稱：以前不知道利害關
    係時講的才是真的，知道有利害關係後才改口等語（原審卷
    第209 頁）。衡情一般人欲丟棄持有之違禁物，理應防遭警
    查獲兼以簡便迅速方式達目的為宜，倘丙○○確實欲將上開
    改造手槍、子彈丟棄，大可於自宅附近之隱蔽場所任意丟擲
    ，何需大費周章隨身攜帶上開改造手槍、子彈至郭晉誠住處
    ，增加路途中遭查獲持有改造手槍、子彈之危險，所證核與
    常情有悖，自以其於偵訊時，未考慮其與郭晉誠間之利害關
    係下所為之證述，較為可採。是其事後所證，顯係迴護郭晉
    誠之詞，要無足取。
(三)綜上所述，丙○○、郭晉誠所辯，均不足採。本件事證明確
    ，丙○○、郭晉誠犯行，均堪認定。
三、核丙○○所為，係犯槍砲彈藥刀械管制條例第8條第4項之未
    經許可持有可發射子彈具有殺傷力之改造手槍罪、同條例第
    12條第4 項之未經許可持有子彈罪；郭晉誠所為，則係犯槍
    砲彈藥刀械管制條例第8條第4項之未經許可寄藏可發射子彈
    具有殺傷力之改造手槍罪、同條例第12條第4 項之未經許可
    寄藏子彈罪；郭晉誠未經許可寄藏改造手槍、子彈部分，其
    其寄藏行為當然會有行為不另論以持有罪。丙○○以一持有
    行為，同時持有改造手槍2支、子彈2顆，郭晉誠以一寄藏行
    為，同時寄藏改造手槍2支、子彈2顆，而分別觸犯數罪名，
    均為想像競合犯，應依刑法第55條規定，丙○○從一較重之
    未經許可持有改造手槍罪、郭晉誠從一較重之未經許可寄藏
    改造手槍罪處斷。又郭晉誠雖於偵查中自白寄藏槍彈，惟因
    檢察官已先行訊問丙○○，並經丙○○坦承將所持上開槍彈
    ，寄藏於郭晉誠住處後（偵卷第103頁），郭晉誠方緊接自
    白上情，則郭晉誠尚無槍砲彈藥刀械管制條例第18條第4款
    規定減輕或免除其刑之適用。
四、原審據以論罪科刑，並審酌丙○○、郭晉誠素行，犯罪動機
    、目的、手段方式，持有槍彈對社會治安潛藏高度危險，惡
    性非輕及丙○○犯後一度否認犯行，郭晉誠就寄藏槍彈部分
    犯行自始至終均否認等一切情狀，丙○○量處有期徒刑3 年
    4月，併科罰金8萬元，郭晉誠量處有期徒刑3年2月，併科罰
    金6 萬元，並均依法諭知罰金如易服勞役之折算標準，復就
    扣案改造手槍2支、試射剩餘之改造子彈1顆，依刑法第38條
    第1項第1款之規定宣告沒收。另改造子彈1顆，因實際試射
    擊發，已失違禁物性質，不另為沒收之諭知。另扣案之仿FN
    廠1910型半自動手槍製造槍枝之槍身、滑套、扳機（均非屬
    槍枝主要組成零件，有內政部96年9月21日內授警字第09608
    71517號函在卷為憑），及其餘扣案土造金屬彈頭30顆等物
    ，均非違禁物，亦非供郭晉誠本件犯罪所用或預備、或犯罪
    所得之物，均不諭知沒收。其認事用法，洵無違誤，量刑亦
    屬妥適。丙○○否認犯行，並以量刑重於郭晉誠，有違比例
    原則為由提起上訴，然丙○○於警詢時否認犯行，於原審審
    理檢察官羈押及偵查中始坦承，再於原審準備程序中翻供，
    末於原審審理時，方再度坦承犯行，幾經反覆不一，犯後態
    度顯較郭晉誠就未經許可，持有可發射子彈具有殺傷力之改
    造手槍犯行自始至終均坦承之態度較為不佳，且丙○○持有
    具殺傷力之改造手槍及子彈，對社會治安潛在危險較郭晉誠
    短暫寄藏該槍彈為嚴重，則原判決盱衡上情及刑法第57條各
    款事由，而分別諭知丙○○、郭晉誠如原判決主文所載，其
    量刑尚無失出失入之情，是其上訴，核無理由。郭晉誠（僅
    就寄藏槍彈犯行）仍執前詞否認犯行上訴，如上所述，亦無
    理由，均應予以駁回。
五、丙○○、郭晉誠經合法傳喚無正當理由不到庭，爰不待其等
    陳述逕行判決。
據上論斷，依刑事訴訟法368條、第371條，判決如主文。
本案經檢察官覃正祥到庭執行職務。
中    華    民    國    97    年    4     月    17    日
                  刑事第二庭審判長法  官  呂丹玉
                                  法  官  林恆吉
                                  法  官  李麗玲
以上正本證明與原本無異。
如不服本判決，應於收受送達後10日內向本院提出上訴書狀，其
未敘述上訴之理由者並得於提起上訴後10日內向本院補提理由書
（均須按他造當事人之人數附繕本）。
                                  書記官  廖婷璇
中    華    民    國    97    年    4     月    17    日
附錄本案論罪科刑法條全文
槍砲彈藥刀械管制條例第8條
未經許可，製造、販賣或運輸鋼筆槍、瓦斯槍、麻醉槍、獵槍、
空氣槍或第4條第1項第1款所定其他可發射金屬或子彈具有殺傷
力之各式槍砲者，處無期徒刑或5年以上有期徒刑，併科新臺幣1
千萬元以下罰金。
未經許可，轉讓、出租或出借前項所列槍枝者，處5年以上有期
徒刑，併科新臺幣1千萬元以下罰金。
意圖供自己或他人犯罪之用，而犯前二項之罪者，處無期徒刑或
7 年以上有期徒刑，併科新臺幣 1 千萬元以下罰金。
未經許可，持有、寄藏或意圖販賣而陳列第1項所列槍枝者，處
3年以上10年以下有期徒刑，併科新臺幣700萬元以下罰金。
第1項至第3項之未遂犯罰之。
槍砲彈藥刀械管制條例第12條
未經許可，製造、販賣或運輸子彈者，處1年以上7年以下有期徒
刑，併科新台幣500萬元以下罰金。
未經許可，轉讓、出租或出借子彈者，處6月以上5年以下有期徒
刑，併科新台幣300萬元以下罰金。
意圖供自己或他人犯罪之用，而犯前二項之罪者，處3年以上10
年以下有期徒刑，併科新台幣700萬元以下罰金。
未經許可，持有、寄藏或意圖販賣而陳列子彈者，處5年以下有
期徒刑，併科新台幣300萬元以下罰金。
第1項至第3項之未遂犯罰之。
槍砲彈藥刀械管制條例第13條
未經許可，製造、販賣或運輸槍砲、彈藥之主要組成零件者，處
3年以上10年以下有期徒刑，併科新台幣700萬元以下罰金。
未經許可，轉讓、出租或出借前項零件者，處1年以上7年以下有
期徒刑，併科新台幣500萬元以下罰金。
意圖供自己或他人犯罪之用，而犯前二項之罪者，處5年以上有
期徒刑，併科新台幣1千萬元以下罰金。
未經許可，持有、寄藏或意圖販賣而陳列第1項所列零件者，第
6月以上5年以下有期徒刑，併科新台幣 300 萬元以下罰金。
第1項至第3項之未遂犯罰之。


司法院資訊處製作；財團法人民間司法改革基金會備份。
